【裁判字號】    88,訴,500
【裁判日期】    900118
【裁判案由】    殺人未遂等
【裁判全文】
臺灣高雄地方法院刑事判決                          八十八年度訴字第五號
    公  訴  人  臺灣高雄地方法院檢察署檢察官
    被      告  戊○○
    被      告  簡國峰
    （原名己○○）
    共      同
    指定辯護人  乙○
右列被告等因殺人未遂等案件，經檢察官提起公訴（八十七年度偵字第二七二二三號
），乙○判決如左：
    主  文
戊○○、簡國峰均無罪。
    理  由
一、公訴意旨略以：被告戊○○、簡國峰（原名己○○，業已於民國八十八年九月十
    六日更改姓名）夥同綽號「宗仔」、「清仔」等多名不詳姓名男子，於八十七年
    十月二十二日下午五時三十分許，在高雄縣鳥松鄉○○村○○段建築工地，分持
    尖刀等物強押丙○○進入建築空屋內，喝令其簽發新台幣（下同）一千萬元本票
    被拒，且命丙○○通知親友拿錢贖人，丙○○畏懼而簽發一千萬本票予簡國峰，
    丙○○並對簡國峰言稱：「我沒欠你錢，為何要別人拿錢將我贖回去。」等語，
    簡國峰心生殺意，教唆戊○○、「宗仔」、「清仔」共同拳打腳踢並揚言要讓丙○○死，並由「清仔」持預藏尖刀自丙○○左後背用力插入深及肺臟造成血胸，
    經丙○○哀求始行離去，丙○○經送醫急救，倖免於死，因認被告戊○○、簡國
    峰二人共同涉犯刑法第二百七十一條第二項、第一項之殺人未遂罪及同法第三百
    二十八條第二項之強盜得利等罪嫌。
二、按犯罪事實應依證據認定之，無證據不得推定其犯罪事實；又不能證明被告犯罪
    者，應諭知無罪之判決，刑事訴訟法第一百五十四條、第三百零一條第一項分別
    定有明文。次按認定不利於被告之事實，須依積極證據，苟積極證據不足為不利
    於被告事實之認定，即應為有利於被告之認定，更不必有何有利之證據。再事實
    之認定，應憑證據，如未能發現相當證據，或證據不足以證明，自不能以推測或
    擬制之方法，以為裁判之基礎。另告訴人之告訴，係以使被告受刑事訴追為目的
    ，是其陳述是否與事實相符，仍應調查其他證據以資審認。又被害人之陳述如無
    瑕疪，且就其他方面調查又與事實相符，固足採為科刑之基礎，倘其陳述尚有瑕
    疪，則在未究明前，遽採為論罪科刑之根據，即難認為適法（最高法院三十年上
    字第八一六號、四十年台上字第八六號、五十二年台上字第一三○○號、六十一
    年台上字第三○九九號分別著有判例可資參照）。而所謂無瑕疪，係指被害人所
    為不利被告之陳述，與社會上一般生活經驗或卷存其他客觀事實並無矛盾而言，
    至所謂就其他方面調查認與事實相符，非僅以所援用之旁證足以證明被害結果為
    已足，尤須綜合一切積極佐證，除認定被告確為加害人之可能外，在推理上無從
    另為其他合理原因之假設，有不合於此，即不能以被害人之陳述做為論斷之證據
    ；易言之，無論直接證據或間接證據，其為訴訟上證明，須於通常一般人均不致
    於有所懷疑，而得確信其為真實之程度者，始得據之為有罪之認定，倘其證明尚
    未達此一程度，而有合理性懷疑之存在時，即無從為有罪之認定（最高法院七十
    六年台上字第四九八六號判例參照）。
三、本件公訴人認被告戊○○、簡國峰共同涉犯前揭殺人未遂及強盜得利等罪嫌，無
    非係以告訴人丙○○之指訴，證人丁○○之證述及診斷證明書一紙為其論罪依據
    。惟訊據被告戊○○、簡國峰均堅決否認有何殺人未遂及強盜得利之犯行，被告
    戊○○辯稱：伊當時不在現場，當時要與友人一同出去看租地，要出去時有看到
    一輛紅色轎車，並不知道發生什麼事，隔幾天刑事組的警員來詢問時，才知道這
    件事等語；被告簡國峰則辯稱：伊並沒有強押丙○○簽發本票，亦沒有刺傷丙○○，當天是「宗仔」攔下丙○○，然後他們打起來，之後「清仔」也加入打架，
    不知他們為何打架，他們打完後伊還問丙○○需不需要帶他上醫院等語。經查：
    (一)被害人丙○○雖於警訊中指訴被告戊○○、簡國峰夥同「宗仔」、「清仔」及
    一群不知姓名之人於右揭時、地之殺人未遂及強盜得利之犯行，並有診斷證明書
    一紙附卷可稽，惟被害人於警訊時陳稱：「：：：當我到達時，遭己○○及一張
    姓男子及綽號「宗仔」、「清仔」及一群我不詳其姓名綽號男子將我圍住，並強
    押我進入工地空屋內，由己○○及張姓男子喝令我簽立一張一千萬元之本票交給
    己○○，並要我通知親友拿錢贖人，否則要將我殺害，我因心生畏懼，遂當場簽
    立本票，但我跟他們說現在時間別人根本無法拿出這麼多錢來，而且我又沒欠你
    們錢，為何要別人拿錢將我贖回，因此己○○及張姓男子即叫其弟兄給我好看，
    並叫他們要讓我死，於是他們便對我拳打腳踢之後，由綽號「清仔」取出一支尖
    刀從我背部刺入，致我鮮血直流，我便對他們苦苦哀求，請他們放我一馬，他們
    見我渾身是血才讓我獨自駕車離去：：：。」等語（見警訊卷第五頁）；嗣於偵
    查中又稱：「（問：何人押你去簽一千萬之本票？）是一位叫「鍾仔」的人押我
    簽的，而己○○及在場之戊○○皆有在場。（問：何人拿刀刺傷你的？）在場之
    三、四個人拳打腳踢，並拿椅子砸我，刺傷我的人是從背後刺我的，所以不知道
    是何人傷我的。（問：本票何人拿走？）己○○的太太拿本票出來簽，並由其拿
    走的。」等語（見偵查卷第二十一頁正面及背面）；另於乙○調查時到庭陳述：
    「（問：誰叫你簽本票？）己○○坐在旁邊，押我叫我簽的是綽號叫「清仔」的
    人。（問：當時在場的有幾人？）連己○○夫妻共五人。（問：其餘三人是誰？
    ）戊○○及綽號叫「清仔」、「宗仔」的人。（問：戊○○是否馬上就離開了？
    ）我到一會就被人從後面刺傷，所以我不清楚。（問：誰刺傷你？）不知道。（
    問：為何警訊你說被「清仔」刺傷？）我回頭瞄到「清仔」拿著紅色的什麼東西
    ，所以我才會認為是「清仔」刺我。（問：你一去就被強押入空屋簽本票嗎？）
    我一看到那麼多人覺得不對，對己○○說完話，我就要離開走到車子旁，又被「
    清仔」推回去，那時己○○、戊○○站在門口，他們砸酒瓶，也刺傷我，我回瞄
    一下，好像看到「清仔」拿著什麼紅色的東西，被打後就要我簽本票，我看本票
    交給己○○太太，我是先被刺再簽本票。」等語（見乙○八十八年十二月二十三
    日訊問筆錄）。而互核被害人於警訊、偵查中及乙○調查時所陳，被害人就當天
    在場之人數、是誰強押其簽下本票、是何人持何物將其刺傷及究竟是先簽下本票
    後被刺傷、亦或是被刺傷後始被逼迫簽本票等節，被害人前後之指訴均有所不一
    ，且相互矛盾齟齬，是其陳述是否可信，誠非無疑義；又長庚紀念醫院於八十七
    年十月二十三日所出具之診斷證明書上雖載明被害人左背穿刺傷合併左側血胸之
    事實，然該紙驗傷診斷書僅足以證明被害人於案發當日受有前揭之傷勢，尚不足
    以證明究係何人所為。至於證人丁○○於當日係在澎湖馬公，有其提出之國內線
    登機證一紙附於偵查卷可參，故其並未在場親眼目睹案發之經過，而其所得之案
    發經過情形均由被害人之轉述，是證人丁○○於警訊、偵查中及乙○調查時所為
    證述，自不足作為不利於被告等之證據。(二)另證人甲○○於乙○審理時到庭證稱
    ：那天伊和戊○○約好傍晚下班後要帶其去看一塊空地，當伊在等戊○○時有看
    到一個年輕人走進工地，伊不知道他是來找誰的，如果他是來找戊○○的話，戊○○怎會跟我去看地呢，伊和戊○○就出去看地了等語屬實，核與共同被告簡國
    峰於乙○調查時供稱：丙○○剛來時戊○○在場，之後因為此事與他無關，所以
    他就離開了等語相符，且被害人於乙○調查時亦稱：「（問：戊○○是否馬上就
    離開了？）我到一會就被人從後面刺傷，所以我不清楚。」等語，並無法確切指
    認被告戊○○是否始終在場，是被告戊○○前開所辯應非虛妄。(三)又觀諸附於警
    卷之長庚紀念醫院診斷證明書上所載被害人所受之傷勢，僅有背部一處造成左背
    穿刺傷合併左側血胸之傷害，亦經乙○依職權函詢長庚紀念醫院高雄分院結果，
    丙○○於八十七年十月二十二日晚上八時二十五分許來院急診，當時左上背有二
    ｘ○‧二公分刺傷，已經在外院縫合，並有左側血胸的現象，其餘生命徵象穩定
    ，有該院八十八年九月二十一日（八八）長庚院高字第二二九四號函一紙在卷可
    憑，倘如被害人所述是由被告等人對其拳打腳踢，衡情身體當有多處擦傷、瘀血
    等傷害，而被害人之身體除背部一處刺傷外，並無其他瘀血、擦傷或血腫之傷勢
    ，顯見被害人前述被告等人對其拳打腳踢等情節之真實性，非無令人置疑之處。
    再則，被告等若於案發當日並未毆打被害人，自堪信被告等與持利器刺傷被害人
    之綽號「清仔」之人間並無共同之犯意聯絡，且參以被告簡國峰見被害人受傷後
    ，即送被害人上車，並叫被害人趕快離開等情，亦據被害人丙○○於乙○調查時
    陳稱屬實，倘若被告簡國峰確有殺人之犯意，豈有見到被害人受傷流血後，再送
    被害人上車並叫被害人趕緊離開之理，顯見持利器刺傷被害人之行為，應係持利
    器之人個人之行為，應由該持利器刺傷被害人之人個人負擔刑責。(四)末查，本件
    並未扣得被害人所述被逼迫簽下之本票及刺傷其身體之利器；從而，本件除被害
    人之指訴及診斷證明書外，並無扣得任何如被害人所指述之本票、利器等物或其
    他證據，以為證明被告等確有上揭犯行。(五)綜核上述，被害人之指訴有前後不一
    致及違反常情之處而難認無瑕疵，證人丁○○並未親眼目睹案發之經過，其所為
    之證詞並不足以作為不利於被告等之證據，且本件並未扣得任何證物，足資證明
    被告戊○○、簡國峰確有涉犯殺人未遂及強盜得利之犯行，則被告等是否確有基
    於共同殺人之犯意聯絡而參與毆打被害人一節及強盜之行為，即難認已無合理之
    懷疑，而得確信其為真實。是既無證據證明被告戊○○、簡國峰確有涉犯殺人未
    遂及強盜得利之犯行；此外，乙○復查無其他積極證據足資證明被告等確有公訴
    人所指之犯行，不能證明被告等犯罪，揆諸首開規定及說明，依法自應為被告戊○○、簡國峰無罪之諭知。
四、被告簡國峰經合法傳喚，無正當理由不到庭，乙○認本件係應諭知無罪之案件，
    爰不待其陳述逕行判決。
據上論斷，應依刑事訴訟法第三百零一條第一項、第三百零六條，判決如主文。
中      華      民      國    九十      年      一      月    十八    日
                                  臺灣高雄地方法院刑事第一庭
                                      法  官   陳玉聰
右正本證明與原本無異。
如不服本判決，應於判決送達後十日內，向乙○提出上訴狀。
               書記官   鄭淑臻
中    華    民    國     九十     年       一       月       十八       日


司法院資訊處製作；財團法人民間司法改革基金會備份。
